【裁判字號】    90,交上易,459
【裁判日期】    900426
【裁判案由】    過失致死
【裁判全文】
臺灣高等法院臺南分院刑事判決           九十年度交上易字第四五九號      Ａ
      上  訴  人
      即  被  告  乙  ○  ○
右上訴人因過失致死案件，不服臺灣嘉義地方法院八十九年度交易字第一四九號中華
民國八十九年九月二十八日第一審判決（起訴案號：臺灣嘉義地方法院檢察署八十九
年度偵字第二五三八號），提起上訴，本院判決如左：
      主      文
上訴駁回。
乙○○緩刑年。
      事      實
一、乙○○於民國八十九年一月二十二日下午六時四十六分許，駕駛車牌號碼Ｊ七─
    ○五三七號自小客車，沿嘉義市○○○路往嘉義縣竹崎鄉即由西往東方向行駛，
    途經林森東路八四九號前，該路段為劃有分向限制線且行車速限為每小時四十公
    里之市區道路，而該慢車道同向適有廂型車及垃圾車各一部在前行駛，乙○○原
    應注意行車時速不得超過四十公里，且駕駛人應注意車前狀況，隨時採取必要之
    安全措施，並應注意在該劃有分向限制線之路段，不得駛入來車道內，而依當時
    情形，係晴天夜間有照明，路況及視距均良好，並無不能注意之情事，其因前開
    垃圾車行車緩慢，為超車遂將其前開自小客車開至快車道，但因見前開在前行駛
    之廂型車亦欲超車而車頭已轉入快車道，乙○○為超車竟疏於注意車前狀況，以
    時速四十至五十公里之速度跨越分向限制線駛入對向車道（即來車道），而不慎
    撞及當時由南向北穿越道路至中心線附近之行人江勝三，致江勝三受有缺氧性腦
    病變、骨盆骨折、雙側血胸等傷害，經送嘉義市聖馬爾定醫院急救而延至同年二
    月二日上午八時四十分許不治死亡。而乙○○於本件車禍發生後，在未被有偵查
    犯罪職權之機關或公務員查知其為犯人前，即於車禍現場主動向前往處理之嘉義
    市警察局第二分局長竹派出所警員吳瑞星自首，進而接受本件裁判。
二、案經乙○○自首及被害人江勝三之子甲○○訴請臺灣嘉義地方法院檢察署檢察官
    偵查起訴。
      理      由
一、上訴人即被告乙○○對於前揭事實坦白承認，並經嘉義市警察局第二分局長竹派
    出所警員即證人盧明、吳瑞星（現任同分局興安派出所警員）於原審調查時結證
    屬實，復有道路交通事故調查報告表、嘉義市警察局第二分局長竹派出所相驗案
    件初步調查報告表各一份及現場照片十二張附於臺灣嘉義地方法院檢察署八十九
    年相字第一二五號相驗卷可稽。而被害人確因本件車禍受傷不治死亡，亦經臺灣
    嘉義地方法院檢察署檢察官督同法醫師相驗屬實，製有勘驗筆錄、相驗屍體證明
    書、驗斷書各一份附於前揭相驗卷可憑。
二、按行車速度，依標誌之規定，無標誌者，在市區道路，時速不得超過四十公里；
    而汽車行駛時，駕駛人應注意車前狀況，並隨時採取必要之安全措施；且汽車在
    雙向二車道行駛時，應在遵行車道內行駛，在劃有分向限制線之路段，不得駛入
    來車之車道內，道路交通安全規則第九十三條第一項第一款、第九十四條第三項
    及第九十七條第一、二款分別定有明文。而肇事現場係劃有分向限制線之市區道
    路，行車速限為每小時四十公里，有前揭道路交通事故調查報告表可稽，被告自
    應依前揭規定在遵行車道內依速限行駛；且被告係合法考領有駕駛執照之人，業
    據被告於警訊時供述在卷（見前揭相驗卷第四頁），是其對於前開規定應知之甚
    稔。又肇事路段為直路，當時係晴天夜間有照明，視距良好，路況亦為乾燥、無
    缺陷、無障礙物之路面，此有前揭道路交通事故調查報告表可憑，且被告於原審
    調查時供稱：「：：：我可以剎車讓廂型車先走快車道，當時反應就是直接開到
    對向車道去」等語，顯見被告當時並無不能注意之情事，其竟應注意能注意而疏
    未注意車前狀況，以時速四十至五十公里之速度跨越分向限制線駛入對向車道，
    撞及被害人肇事，應負過失責任甚明。況本件車禍事故經送請臺灣省嘉雲區車輛
    行車事故鑑定委員會鑑定及臺灣省車輛行車事故覆議鑑定委員會覆議結果亦認定
    被告於夜間駕駛自小客車，超速行駛，且超車時跨越分向限制線侵入來車道，為
    肇事原因，被害人則無肇事因素，此有台灣省嘉雲區車輛行車事故鑑定委員嘉鑑
    字第八九一九三號鑑定意見書一份附於前揭相驗卷及台灣省車輛行車事故覆議鑑
    定委員會八十九年七月十七日府覆議字第八九○九三○號函一份附於原審卷可參
    。足見被害人因本件車禍死亡，與被告之過失行為間顯有相當因果關係。
三、被告雖在原審另辯稱被害人不得穿越道路而穿越有過失云云。惟在禁止穿越或設
    有劃分島或護欄之路段，行人始不得穿越道路，道路交通安全規則第一百三十四
    條第二款著有明文；被告肇事路段並非禁止穿越或設有劃分島或護欄之路段，被
    害人可穿越，業據被告於原審供述在卷，並有前揭道路交通事故調查報告表可憑
    ，且被害人無肇事因素，業如前述，則尚難認定被害人亦有過失，故被告前所辯
    稱被害人不得穿越道路而穿越有過失云云，殊不足採。況汽車駕駛人，對於防止
    危險發生之相關交通法令之規定，業已遵守，並盡相當之注意義務，以防止危險
    發生，始可信賴他人亦能遵守交通規則並盡同等注意義務。若因此而發生交通事
    故，始可以信賴原則為由，免除過失責任（最高法院八十四年度台上字第五三六
    ○號判例參照）；被告並未遵守相關交通法令之規定，業如前述，揆諸前揭說明
    ，被告自不得以被害人不得穿越道路而穿越據為免除其過失責任之事由，附為敘
    明。綜上所述，本件事證明確，被告之犯行，應可認定。
四、核被告所為，係犯刑法第二百七十六條第一項因過失致人於死罪。查被告於本件
    車禍發生後，在未被有偵查犯罪職權之機關或公務員查知其為犯人前，即於車禍
    現場主動向前往處理之嘉義市警察局第二分局長竹派出所警員吳瑞星自首，進而
    接受本件裁判，已據證人吳瑞星於原審調查時證述明確，應依刑法第六十二條前
    段之規定減輕其刑。原審依刑法第二百七十六條第一項、第六十二條前段，罰金
    罰鍰提高標準條例第一條前段，並審酌被告應負全部過失責任之過失程度、所生
    之危害，及犯罪後之態度等一切情狀，量處如被告有期徒刑十月，認事用法及量
    刑均無不當。被告上訴意旨以原審量刑過重為由指摘原判決不當，為無理由，予
    駁回。
五、查被告未曾受有期徒刑以上刑之宣告，有臺灣高等法院被告全國前案紀錄表在卷
    可稽，且被告業與被害人家屬成立民事上和解，賠償新台幣二百八十萬元，已給
    付二百五十萬元，另三十萬元分期清償，有臺灣嘉義地方法院民事庭和解筆錄在
    卷可憑，且告訴人甲○○亦表示不再追究被告刑責，被告經此偵審程序及科刑、
    損害賠償之教訓後，應知警惕，應無再犯之虞，本院認所受宣告之徒刑，以暫不
    執行為適當，併予宣告緩刑三年，以勵自新。
據上論結，應依刑事訴訟法第三百六十八條，刑法第七十四條第一款，判決如主文。
本案經檢察官李傳來到庭執行職務。
中    華    民    國      九十      年      四      月      二十六      日
                                  臺灣高等法院臺南分院刑事第一庭
                                      審判長法官  黃    三    哲
                                            法官  徐    財    福
                                            法官  王    浦    傑
右正本證明與原本無異。
不得上訴。
                                      法院書記官  陳    淑    貞
中    華    民    國  九十      年      四      月     二十七       日
附錄條：
刑法第二百七十六條第一項：因過失致人於死者，處二年以下有期徒刑、拘役或二千
                          元以下罰金。


司法院資訊處製作；財團法人民間司法改革基金會備份。
